【裁判字號】    97,訴緝,89
【裁判日期】    970613
【裁判案由】    毒品危害防制條例
【裁判全文】
臺灣板橋地方法院刑事判決              97年度訴緝字第89號
公  訴  人  臺灣板橋地方法院檢察署檢察官
被      告  甲○○
上列被告因違反毒品危害防制條例等案件，經檢察官提起公訴（
94年度毒偵字第357 號、94年度偵字第1663號），本院裁定合併
審理，並改依簡式審判程序審理，判決如下：
    主  文
甲○○未經許可，持有子彈，處有期徒刑參月，併科罰金新臺幣
貳萬元，罰金部分如易服勞役，以新臺幣壹仟元折算壹日。扣案
之制式霰彈槍子彈貳顆，沒收。又持有第二級毒品，處有期徒刑
參月。扣案之第二級毒品大麻種子參包（驗餘淨重肆點柒參公克
）及含3,4-亞甲基雙氧甲基安非他命（MDMA）成分之錠劑壹顆（
驗餘淨重零點壹柒公克），沒收銷燬之。又連續施用第一級毒品
，處有期徒刑捌月。扣案之第一級毒品海洛因伍包（驗餘淨重陸
點柒參公克），沒收銷燬之。又連續施用第二級毒品，處有期徒
刑陸月。扣案之第二級毒品甲基安非他命柒包（驗餘毛重捌拾陸
點陸捌參公克），沒收銷燬之；玻璃吸管壹支，沒收。應執行有
期徒刑壹年肆月，併科罰金新臺幣貳萬元，罰金部分如易服勞役
，以新臺幣壹仟元折算壹日。扣案之第一級毒品海洛因伍包（驗
餘淨重陸點柒參公克）、第二級毒品甲基安非他命柒包（驗餘毛
重捌拾陸點陸捌參公克）、大麻種子參包（驗餘淨重肆點柒參公
克）及含3,4-亞甲基雙氧甲基安非他命（MDMA）成分之錠劑壹顆
（驗餘淨重零點壹柒公克），沒收銷燬之；制式霰彈槍子彈貳顆
、玻璃吸管壹支，沒收。
    事  實
一、甲○○明知未經主管機關許可，不得持有槍砲彈藥刀械管制
    條例所列管之子彈，竟於不詳時間，在臺北縣三重市某網咖
    ，以新臺幣壹仟元之價格，向姓名、年籍均不詳，綽號「阿
    明」之成年男子購得制式霰彈槍子彈2 顆，而無故持有之。
二、甲○○明知大麻、3,4-亞甲基雙氧甲基安非他命（MDMA，俗
    稱搖頭丸）均係毒品危害防制條例所公告管制之第2 級毒品
    ，非經許可，不得持有，竟另基於持有第2 級毒品之犯意，
    於不詳時間，在臺北市某PUB 內，收受姓名、年籍均不詳之
    某成年男子所給予之大麻3 包（驗餘淨重4.73公克）、及含
    3,4-亞甲基雙氧甲基安非他命（MDMA）成分之錠劑1 顆（驗
    餘淨重0.17公克），而未經許可持有之。
三、甲○○前於民國91年間因施用毒品案件，經本院裁定送觀察
    、勒戒後，認無繼續施用毒品之傾向，於91年9 月11日釋放
    出所，並由臺灣板橋地方法院檢察署檢察官於91年9 月16日
    以91年度毒偵字第3064號為不起訴處分確定。又於92年間因
    施用毒品案件，經本院於93年3 月8 日以93年度簡字第268
    號判處有期徒刑5 月確定，甫於94年1 月19日執行完畢（於
    本件不構成累犯）。詎其猶不知悔改，又基於施用第1 級毒
    品海洛因之概括犯意，自前案判決後之某日起，至94年1 月
    12日止，在臺北縣蘆洲市○○路128 號3 樓租屋處，以將海
    洛因摻入香菸內再點燃之方式，連續施用第1 級毒品海洛因
    多次。另基於施用第2 級毒品甲基安非他命之概括犯意，自
    前案判決後之某日起，至94年1 月12日止，在上址租屋處，
    以吸食器燒烤之方式，連續施用第２級毒品甲基安非他命多
    次。嗣因上開施用毒品案件拒不到案執行，經臺灣板橋地方
    法院檢察署發布通緝，於94年1 月12日凌晨2 時許，在臺北
    縣蘆洲市○○路128 號後防火巷內為警查獲，並扣得第一級
    毒品海洛因5 包（驗餘淨重6.73公克，起訴書誤載為6 包）
    、第2 級毒品甲基安非他命拾7 包（驗餘毛重86.683公克，
    起訴書誤載為6 包）、大麻種子3 包（驗餘淨重4.73公克）
    、含3,4-亞甲基雙氧甲基安非他命（MDMA）成分之錠劑1 顆
    （驗餘淨重0.17公克）、制式霰彈槍子彈2 顆、及甲○○所
    有，供其施用第2 級毒品甲基安非他命所用之玻璃吸管1 支
    ，始供出上情。
四、案經臺北縣政府警察局三重分局報請臺灣板橋地方法院檢察
    署檢察官偵查起訴。
    理  由
一、上揭事實業據被告甲○○於本院審理中坦承不諱，並有事實
    欄所載之物品扣案可資佐證。又被告為警查獲後所採集之尿
    液經送檢驗結果呈嗎啡及安非他命類陽性反應；大麻、MDMA
    呈陰性反應，此有臺灣檢驗科技股份有限公司濫用藥物尿液
    檢驗報告2 紙在卷可憑。另上開子彈經鑑驗結果，為制式霰
    彈槍子彈，具有殺傷力，亦有內政部警政署刑事警察局槍彈
    鑑定書1 紙在卷足憑。此外，並有內政部警政署刑事警察局
    鑑定書1 紙、法務部調查局鑑定通知書2 紙、行政院衛生署
    管制藥品管理局檢驗成績書1 紙在卷可稽，足徵其自白與事
    實相符。又被告甲○○前於91年間因施用毒品案件，經本院
    裁定送觀察、勒戒後，認無繼續施用毒品之傾向，於91年9
    月11日釋放出所，並由臺灣板橋地方法院檢察署檢察官於91
    年9 月16日以91年度毒偵字第3064號為不起訴處分確定。又
    於92年間因施用毒品案件，經本院於93年3 月8 日以93年度
    簡字第268 號判處有期徒刑5 月確定，甫於94年1 月19日執
    行完畢（於本件不構成累犯）等情，有臺灣高等法院被告前
    案紀錄表1份在卷可憑。是以，本件事證明確，被告施用第1
    、2 級毒品及無故持有子彈、第2 級毒品之犯行均堪以認定
    ，應予依法論處。
二、查被告行為後，刑法業於94年2 月2 日修正公布，並自95年
    7 月1 日起生效施行。其中修正後刑法第2 條之規定，乃係
    關於新舊法比較適用之準據法，其本身無關行為可罰性要件
    之變更，故於95年7 月1 日刑法修正施行後，如有涉及比較
    新舊法之問題，即應逕依修正後刑法第2 條第1 項規定，為
    「從舊從輕」之比較（最高法院95年度第8 次刑事庭會議決
    議意旨參照）。經查：
(一)、就罰金刑部分言之，如依修正前刑法第33條第5 款規定，罰
    金刑為1 銀元即新臺幣3 元以上，惟若依修正刑法第33條第
    5 款則將罰金刑提高為新臺幣1 千元以上，並以百元計算之
    。是以上開刑法修正後關於罰金刑之最低數額，已比修正前
    提高，自以修正前之規定較為有利。
(二)、刑法第56條連續犯之規定，亦於94年1 月7 日修正公布刪除
    ，並於95年7 月1 日施行，則被告之犯行，因行為後刑法業
    已刪除連續犯之規定，此刪除雖非犯罪構成要件之變更，但
    顯已影響行為人刑罰之法律效果，自屬法律有變更，並以被
    告之行為時法律即舊法論以連續犯，較有利於被告。
(三)、修正前刑法第51條第5 款規定：「宣告多數有期徒刑者，於
    各刑中之最長期以上，各刑合併之刑期以下，定其刑期。但
    不得逾20年」，惟修正後刑法第51條第5 款則規定不得逾30
    年，兩相比較，亦以修正前之規定較有利於被告。
(四)、刑法第42條易服勞役之折算標準規定，依修正前刑法第42
    條第2 項及修正前罰金罰鍰提高標準條例第2 條之規定，應
    以銀元3 百元即新臺幣9 百元折算1 日，且易服勞役期限「
    不得逾6 月」，惟若依修正後刑法第42條第3 項（原罰金罰
    鍰提高標準條例第2 條已同時刪除）之規定，應以新臺幣1
    千元、2 千元或3 千元折算1 日，而易服勞役期限則提高為
    「不得逾1 年」，2 者相較之下，倘修正後之易服勞役折算
    結果未逾6 月，則以修正後之易服勞役折算標準較有利於被
    告。
(五)、綜合上述各條文修正前後之比較後，適用修正後之刑法及刑
    法施行法等相關法律規定，並未對被告更為有利，揆諸前揭
    刑法第2 條第1 項前段規定，即應適用修正前之刑法等規定
    。又易服勞役不包括在上開「綜其全部罪刑之結果而為比較
    」之範圍內，經比較修正前後之易服勞役折算標準，以修正
    後之易服勞役折算標準對被告較為有利，揆諸前揭刑法第2
    條第1 項後段之規定，就罰金易服勞役部分，即應適用修正
    後之刑法易服勞役折算標準之規定。
三、核被告甲○○事實欄一所為，係違反槍砲彈藥刀械管制條例
    第12條第4 項之未經許可持有子彈罪；事實欄二所為，係犯
    毒品危害防制條例第11條第2 項之持有第2 級毒品罪；事實
    欄三所為，係犯毒品危害防制條例第10條第1 項之施用第1
    級毒品罪及同條例第10條第2 項之施用第2 級毒品罪。被告
    持有第1 級毒品海洛因、第2 級毒品甲基安非他命，既意在
    供己施用，其持有之低度行為應為施用之高度行為所吸收，
    均不另論罪。被告先後多次施用第1 級毒品海洛因及第2 級
    毒品甲基安非他命之犯行，時間緊接，所犯構成要件相同，
    各顯係基於概括犯意反覆為之，均為連續犯，應依修正前刑
    法第56條之規定各論以1 罪，並加重其刑。被告同時持有大
    麻、3,4-亞甲基雙氧甲基安非他命（MDMA），為想像競合犯
    ，應依刑法第55條之規定，從一重處斷。被告所犯上開4 罪
    間，犯意各別，顯係另行起意，應予分論併罰。爰審酌被告
    之素行、犯罪之動機、目的、手段、所生危害及犯罪後態度
    等一切情狀，各量處如主文所示之刑，並就所宣告有期徒刑
    部分，依修正前刑法第51條第5 款之規定定其應執行之刑，
    及就所宣告罰金部分，依刑法第42條第3 項前段之規定諭知
    易服勞役之折算標準，以資懲儆。按中華民國96年罪犯減刑
    條例第5 條明定：「對本條例施行前，經通緝而未於中華民
    國96年12月31日以前自動歸案接受偵查、審判或執行者，不
    得依本條例減刑」，亦即在該條例「施行前」遭通緝，且於
    該條例「施行時」仍未歸案，並在該條例「施行後」始遭緝
    獲（即非自動歸案）者，不得依該條例減刑。經查，本件被
    告犯罪之時間雖均在96年4 月24 日 以前，且所犯之罪並無
    中華民國96年罪犯減刑條例第3 條所列情形，惟被告於該條
    例施行前之94年5 月20日，因拒不到案，而遭本院通緝，嗣
    於該條例施行後，始於97年4 月22 日 為警緝獲到案，並非
    被告自動歸案接受執行，此有通緝書、臺北縣政府警察局蘆
    洲分局97年4 月22日北縣警蘆刑字第0970014216號通緝案件
    報告書及訊問筆錄各1 份在卷可稽，揆諸前開說明，自不得
    依該條例予以減刑，附此敘明。
四、扣案之海洛因5 包（驗餘淨重6.73公克）、甲基安非他命拾
    7 包（驗餘毛重86.683公克）、大麻種子3 包（驗餘淨重4.
    73公克）及含3,4-亞甲基雙氧甲基安非他命（MDMA）成分之
    錠劑1 顆（驗餘淨重0.17公克），分屬第1 、2 級毒品（其
    內毒品與其外袋無法析離完盡，應概認屬查獲之毒品），不
    問屬於犯人與否，應依毒品危害防制條例第18條第1 項前段
    之規定宣告沒收銷燬之。至於扣案之制式霰彈槍子彈2 顆，
    屬違禁物，應依刑法第38條第1 項第1 款之規定宣告沒收。
    另扣案之玻璃吸管1 支，為被告所有，且為供其施用第2 級
    毒品甲基安非他命所用之物，業據被告於警詢中供承在卷，
    應依刑法第38條第1 項第2 款（此條文未有實質之修正，不
    生比較新舊法適用問題）之規定宣告宣告沒收。
五、本件經檢察官提起公訴，被告於準備程序中就被訴事實為有
    罪之陳述，經法官告知簡式審判程序之旨，並聽取公訴人、
    被告之意見後，本院合議庭裁定由受命法官獨任進行簡式審
    判程序，併予敘明。
據上論斷，應依刑事訴訟法第273 條之1 第1 項、第299 條第1
項前段，毒品危害防制條例第10條、第11條第2 項、第18條第1
項前段，槍砲彈藥刀械管制條例第12條第4 項，刑法第2 條第1
項、第11條前段、第55條、第42條第3 項前段、第38條第1 項第
1 款、第2 款、修正前刑法第56條、第51條第5 款，判決如主文
。
本案經檢察官郭季青到庭執行職務。
中    華    民    國    97    年    6     月    13    日
                  刑事第十九庭  法  官  曾正耀
以上正本證明與原本無異
如不服本判決應於送達後10日內向本院提出上訴狀
                                書記官  陳淑怡
中    華    民    國    97    年    6     月    16    日
附論罪科刑依據之法條：
毒品危害防制條例第10條
施用第1級毒品者，處 6 月以上 5 年以下有期徒刑。
施用第2級毒品者，處3年以下有期徒刑。
毒品危害防制條例第11條第2 項
持有第2 級毒品者，處2 年以下有期徒刑、拘役或新臺幣3 萬元
以下罰金。
砲彈藥刀械管制條例第12條第4 項：
未經許可，持有、寄藏或意圖販賣而陳列子彈者，處5 年以下有
期徒刑，併科新臺幣3百萬元以下罰金。


司法院資訊處製作；財團法人民間司法改革基金會備份。
